臺灣臺南地方法院刑事判決　　　　　　　98年度訴字第1889號
公　訴　人　臺灣臺南地方法院檢察署檢察官
被　　　告　陳軍龍
指定辯護人　本院公設辯護人林宜靜
上列被告因家暴妨害性自主案件，經檢察官提起公訴（98年度偵
緝字第1172號），本院判決如下：
    主  文
陳軍龍對於女子以恐嚇而為性交，累犯，處有期徒刑參年貳月。
    事  實
一、陳軍龍前因公共危險案件，經臺灣臺南地方法院以97年度交
    簡字第2873號判處有期徒刑3月確定，於民國98年1月20日易
    科罰金執行完畢。其與0000-0000（下稱甲女，姓名年籍均
    詳如卷附代號與真實姓名對照表）前為同居男女朋友關係，
    2人間具有家庭暴力防治法第3條第2款所定之家庭成員關係
    。甲女於民國98年6月25日22時許，至陳軍龍位於臺南縣六
    甲鄉○○村○○街95號住處，於同年6月26日0時許，陳軍龍
    因懷疑甲女與其他異性外出約會，與甲女發生爭吵後，竟基
    於傷害之犯意，雙手掐住甲女脖子，致甲女受有右頸外傷瘀
    血之傷害（傷害部分業經撤回告訴，另經檢察官為不起訴處
    分）。嗣陳軍龍欲與甲女為性交行為，甲女因發生爭吵遭陳
    軍龍掐住脖子一事，明確拒絕與陳軍龍發生性行為，詎陳軍
    龍基於妨害性自主之犯意，強脫甲女衣褲，並以「如果不跟
    我做愛，要跟你同時毀滅」、「如果你不順從，你知道我等
    一下會對你怎樣」言詞恐嚇甲女，而甲女亦因先前遭陳軍龍
    掐住脖子而心生畏懼，不敢反抗，陳軍龍因而將陰莖插入甲
    女陰道內而為性交行為1次，約隔數分鐘後，再以陰莖插入
    甲女陰道，接續再對甲女為性交行為1次得逞。嗣甲女趁陳
    軍龍熟睡之機會外出報警，始悉上情。
二、案經甲女訴由臺南縣警察局麻豆分局報請臺灣臺南地方法院
    檢察署檢察官偵查起訴。
    理  由
一、按被告以外之人於審判外之陳述，雖不符前四條之規定，而
    經當事人於審判程序同意作為證據，法院審酌該言詞陳述或
    書面陳述作成時之情況，認為適當者，亦得為證據。當事人
    、代理人或辯護人於法院調查證據時，知有第159條第1項不
    得為證據之情形，而未於言詞辯論終結前聲明異議，視為有
    前項之同意，刑事訴訟法第159條之5定有明文。本件被告、
    辯護人主張甲女的警詢筆錄為被告以外之人於審判外之陳述
    ，不得作為證據，本院認為於法有據，該部分無證據能力，
    其餘供述證據之證據能力，被告、辯護人及檢察官均未於言
    詞辯論終結前聲明異議，本院審酌各該供述證據做成時之情
    況，認為適當，依前條文意旨，應有證據能力，先行敘明。
二、訊之被告陳軍龍固坦承其於上揭時地曾與甲女性交，惟否認
    有施用恐嚇手段，辯稱：當時是兩情相悅而性交，伊未施用
    不法手段，且事後亦已與甲女和解。其辯護人辯稱：案發當
    夜被告與被害人僅發生二次性行為，被告在被害人明確拒絕
    之後即未再強行與甲女性交，且被告若有用力壓住被害人，
    為何被害人除右頸有瘀血外，並無其他部位受傷情形？如認
    被告有罪，亦請斟酌被告有憂鬱症及邊緣性人格等疾患至嘉
    南療養院及奇美醫院柳營分院就診，請鑑定被告於本件行為
    時的精神狀態，是否有刑法第19條第1項或第2項之情形等語
    。
三、經查：
  (一)證人甲女於偵查證稱：「98年6月26日凌晨，在陳軍龍家，
    那天他叫我去他家，我本來不去，他硬要叫我過去，因為他
    常常懷疑我另有男友，我有解釋我是業務所以難免在外面跑
    。當天陳軍龍又懷疑我，且又喝了一點酒，所以陳軍龍就掐
    我脖子，我一直叫他放手，我快窒息，後來我就被掐得沒有
    力氣並開始哭，陳軍龍就要求說要做愛，我不願，陳軍龍就
    強行脫我衣服，並把陰莖插入我陰道內跟我做愛，且沒有戴
    保險套。他是壓住我，我一直來轉去不讓他得逞，可是我力
    氣不夠大，且陳軍龍又恐嚇我說，如果我不順從他，他就要
    讓我死之類的，我又打不過他，所以我會怕，因此我才順從
    他，因為我怕沒命。然後相隔沒多，他又要求說要，並且要
    第三次，我拒絕他」、「（檢察官問：本次陳軍龍有無打罵
    恐嚇你或使用藥劑使你無法反抗？）陳軍龍是用言語恐嚇，
    會罵我三字經，說我如果不從跟他做愛，就要跟我同時毀滅
    。當天他掐我脖子，我當然不高興，所以我就說我不要跟他
    做愛，他硬要，我也掙扎不過他，且他又出言恐嚇，他說『
    如果你不順從我，你知道我等一會對你怎樣吼』，然後我會
    怕他打我或不讓我活命，才順從他」、「（事情發生之後，
    你何時去報案？）當天凌晨我趁陳軍龍睡著之後，我就立刻
    赤腳跑去報案」（98年度偵字第10622號卷第7-8頁），核與
    其在本院審理時所證：「（辯護人問：當天第一次發生性關
    係時，被告是如何跟你說的？）被告說一些狠話，如果不從
    的話，要如何如何。被告之前會喝酒，會暴力，我如果反抗
    ，我不知道被告會對我如何，我會一直害怕」、「（辯護人
    問：你剛才陳述『我已經沒有辦法，你如果還要繼續我如果
    不配合，你玩的也沒有意思』你的意思是否是指第一、二次
    性行為你有配合？）我沒有配合，第一、二次被告要跟我發
    生性關係，我不要但是被告就是要，被告說如果我不要，你
    知道我會怎樣，我會害怕，到第三次我真的沒有辦法，才會
    這樣跟被告說。被告每次喝酒都會有那樣的舉動，我已經原
    諒他很多次，我要求分手，但是被告不要，說要毀滅我，當
    天我才會去派出所報案，因為我覺得已經威脅到我的生命了
    」、「（檢察官問：你剛才陳述被告發生性行為之前，有掐
    住你的脖子，你當時的狀況如何？）被告放手之後久久我回
    神過來，我一直哭，我問被告為何要對我這樣，被告用兇惡
    的眼神看著我卻又不說話，我就是一直哭，我也不敢多跟他
    說話，怕他又發狠」、「（檢察官問：被告掐你脖子的時候
    有無跟你說話？）沒有」、「（檢察官問：請提示警卷第12
    頁，你在警詢時陳述，被告用雙手掐你的脖子等語，你警詢
    中所述是否實在？）被告放手之後，他大概知道自己做錯事
    ，他說我不可以報警，否則要讓我死得很難看，他確實有說
    過這些話」、「（審判長問：你在筆錄中陳述，被告有拿冰
    箱把門堵住，是否實在？），被告怕我跑走，冰箱旁邊還有
    空酒瓶，預防我搬走冰箱，如果我搬動冰箱會發出聲響，我
    趁被告睡得打呼，我想他已經熟睡，我拿走酒瓶，移開冰箱
    赤腳從後門跑出去報警」（本院100年1月4日審判筆錄第4、
    5 、7、9頁）一致。甲女另證稱「（辯護人問：這個案件你
    是否願意原諒被告？）被告已經很久沒有騷擾我，我願意原
    諒他，被告年紀還輕，還有小孩要照顧，大家彼此祝福各自
    生活就好」（同日筆錄第6頁），及本件案發後被告與被害
    人已於98年10月5日達成和解，有和解書一紙在卷可參。依
    甲女前開證述及雙方已和解的事實，本院認為甲女顯已原諒
    被告，若非
    本件案發時甲女確係在被告言詞恐嚇之情形下，違反其意願
    而與被告性交，則甲女於和解後，事隔年餘，到本院作證時
    ，實無猶指證本件案發當時係遭被告強制性交的必要。參諸
    甲女於案發一年半之後，於本院作證時，猶能指出案發時被
    告以冰箱堵住門，並在門旁放空酒瓶，以防甲女逃跑，可見
    甲女於案發所受驚嚇之深，以致記憶猶新，益證甲女在偵查
    及本院審理時所為之相同之證述，應非虛構，而可採信。此
    外，並有新樓醫院麻豆分院受理疑似性侵害事件驗傷診斷書
    、現場測繪圖一紙及現場照片18張在卷可稽。
  (二)被告於案發時，在甲女顯無意願的情形下，以「如果不跟我
    做愛，要跟你同時毀滅」、「如果你不順從，你知道我等一
    下會對你怎樣」等言詞恐嚇甲女，致甲女恐遭被告毆打或發
    生其他不測之情形下，心生畏懼，違反甲女之意願而與被告
    性交的強制性交犯行，甚為明確，而可認定。被告辯稱：本
    件係伊與甲女兩情相悅下而發生之性關係云云，純屬避重就
    輕之詞，委無可採。辯護人另以被告在被害人明確拒絕之後
    即未再強行與甲女性交，且被告若有用力壓住被害人，為何
    被害人除右頸有瘀血外，並無其他部位受傷情形？主張被告
    於
    本件並未違反甲女意願與甲女性交。惟本件案發當晚，甲女
    見被告有飲酒後的酒氣，再遭被告掐住脖子，被告鬆手後要
    求與甲女做愛，甲女拒絕後，被告再以恐嚇言詞，使甲女恐
    遭被告毆打或發生其他不測之情形下心生畏懼，而遭被告強
    制性交得逞，此經甲女前開證述明確。本院認為，任何成年
    人如遭對方掐住脖子將近窒息，於對方鬆手後，實無意願再
    與對方性交。本件甲女證述其當時即拒絕被告性交的要求，
    顯屬情理之中，自可採信。且甲女在恐危及自身安全的情形
    下，未在被告性交時拼命抵抗，致身上無其他傷痕，亦難謂
    甲女在當時係心甘情願與被告性交，辯護人執此為辯，亦難
    為被告有利之認定。
  (三)辯護人另以被告有憂鬱症及邊緣性人格等疾患，請求斟酌被
    告行為時有無刑法第19條第1項或第2項之情形。經本院委請
    嘉南療養院對被告於犯罪「行為時」精神狀況是否有不能辨
    識其行為違法或欠缺依其辨識而行為之能力；或辨識其行為
    違法或依其辨識而行為之能力有無顯著減低情形進行鑑定，
    該院於99年8月5日以嘉南司字第0990005990號函附鑑定報告
    書（本院卷二第17-22頁）回復本院，其鑑定報告以「被告
    於本案之前並無精神疾病史或精神科就診記錄，案發當時亦
    無確切精神病症狀干擾之證據。其有喝酒習慣，自述當晚喝
    了烈酒200毫升(ml)，但自述意識清醒，並無醉意。其對於
    犯案過程之陳述，與筆錄記載大致相符，時序無誤，並無意
    識混亂不清之情形，顯見其記憶力並未因其案發前飲酒而導
    致嚴重缺損。就現有之資料與臨床精神檢查，整體評估，判
    斷陳員在犯案當時及目前，其現實判斷力均無明顯之缺損缺
    失，其未因精神障礙或其他心智缺陷，致不能辨識其行為違
    法或欠缺依其辨識而行為之能力，亦未因精神障礙或其他心
    智缺陷，致其辨識行為違法或依其辨識而行為之能力顯著減
    低」，認為被告於本件行為時並無刑法第19條第1、2項之情
    形。被告雖提出其有憂鬱症及邊緣性人格之診斷證明二紙在
    卷可按，惟前開鑑定報告記載：「被告自述本案發生後，於
    98 年7月因易怒、衝動控制不佳、傷人意念(想拿刀殺害被
    害人)、自殺意念(曾嘗試燒炭）與自傷行為(拿刀砍自己胸
    部)，在兩度至奇美醫院柳營分院急診就診，於98年8月3日
    轉介至本院住院治療。據病歷記載，住院期間尿液檢查安非
    他命呈陽性反應，且有安非他命戒斷症狀(疲累、失眠、憂
    鬱心情)。於9月3日出院，又於9月12日至9月14日、9月17日
    至10月15日在本院住院。其自訴98年10月出院後，服遵從性
    不佳，未定期返診，心情一直都不好，曾自殘(用酒瓶打右
    手，用刀割胸部)，其間於98年9月4日、9月7日、9月9日、9
    月15日、10月15日、10月23日、10月25日、12月18日、12
    月23日、12月25日多次因情緒不好、激動、失眠至奇美醫院
    柳營分院急診就診。於99年2月17日至2月22日又再度住本院
    治療」，則前開精神鑑定報告顯已就被告於本件案發後之歷
    次就醫情形及所呈症狀綜合考量，作成被告於行為時並無刑
    法第19條第1、2項情形之結論，應可採憑。辯護人請求本院
    斟酌被告之精神狀況，本院認為依專業精神鑑定結果，被告
    並無刑法第19條第1、2項得減輕其刑之情形，實可認定。
二、被告以恐嚇的手段，違反甲女之意願，與甲女性交，核其所
    為，係犯刑法第221條第1項以恐嚇之方法而為性交罪。另被
    告與甲女前為同居男女朋友關係，2人間具有家庭暴力防治
    法第3條第2款所定之家庭成員關係，被告所為另成立同法第
    2條第2項之家庭暴力罪。再按姦淫（即性交）行為，係指異
    性間不正當之性交，猥褻係指在客觀上足以引起他人之性慾
    ，在主觀上欲以滿足自己色情者是，如行為人志在姦淫，則
    其於姦淫前之猥褻行為，祇能認為著手姦淫之階段行為，不
    能再論以強制猥褻或準強制猥褻之罪（最高法院74年度台上
    字第6056號裁判要旨參照）。本件被告對甲女強制性交之前
    之猥褻行為，乃著手性交之階段行為，不再論以強制猥褻罪
    ，附此敘明。又被告雖於案發當日先後對告訴人甲女為強制
    性交行為2次，然2次行為間僅間隔不久，且係對同一對象為
    之，侵害同一法益，本件被告與告訴人2次發生性交行為，
    係基於1個犯意，在時、空密切接近之情形下，持續侵害同
    一法益，為接續犯，屬實質上一罪，應僅論以一罪。被告有
    犯罪事實欄所載之前科紀錄及刑之執行情形，此有臺灣高等
    法院被告前案紀錄表在卷可稽，其受有期徒刑執行完畢後5
    年內故意再犯本件有期徒刑以上之罪，應依刑法第47條第1
    項論以累犯，並依法加重其刑。爰審酌被告與甲女原為同居
    男女朋友，因疑心甲女另有男友，於飲酒後，任意對甲女施
    暴（掐脖子部分另經不起訴處分），並以恐嚇言詞，使甲女
    心生畏懼，違反其意願而性交得逞。事後二人雖已和解，有
    和解書1紙在卷可參，惟被告於犯後否認犯行，並無悔意等
    一切情狀，量處如主文所示之刑。
據上論斷，應依刑事訴訟法第299條第1項前段，刑法第221條第1
項、第47條第1項，判決如主文。
本案經檢察官王惠芬到庭執行職務。
中    華    民    國   100    年    1     月    18    日
                  刑事第五庭  審判長法  官  鄭文祺

                                    法  官  劉秀君

                                    法  官  陳振謙
以上正本證明與原本無異。
如不服本判決應於收受本判決後10日內向本院提出上訴書狀，並
應敘述具體理由。其未敘述上訴理由者，應於上訴期間屆滿後20
日內向本院補提理由書狀（均須按他造當事人之人數附繕本）「
切勿逕送上級法院」。 
                                    書記官  黃雅雲
中    華    民    國   100    年    1     月    18    日
附錄本案論罪科刑法條全文
中華民國刑法第221條第1項
對於男女以強暴、脅迫、恐嚇、催眠術或其他違反其意願之方法
而為性交者，處 3 年以上 10 年以下有期徒刑。
前項之未遂犯罰之。